【裁判字號】    98,台上,3202
【裁判日期】    980611
【裁判案由】    傷害
【裁判全文】
最高法院刑事判決            九十八年度台上字第三二０二號
上  訴  人  台灣高等法院高雄分院檢察署檢察官
被      告  丙○○
            甲○○
                    之1
            乙○○
上列上訴人因被告等傷害案件，不服台灣高等法院高雄分院中華
民國九十五年九月二十八日第二審判決（九十四年度上易字第六
六０號，檢察官聲請簡易判決處刑案號：台灣高雄地方法院檢察
署九十三年度調偵字第四四八號），提起上訴，本院判決如下：
    主  文
上訴駁回。
    理  由
按刑事訴訟法第三百七十七條規定，上訴於第三審法院，非以判
決違背法令為理由，不得為之。是提起第三審上訴，應以原判決
違背法令為理由，係屬法定要件。如果上訴理由書狀並未依據卷
內訴訟資料，具體指摘原判決不適用何種法則或如何適用不當，
或所指摘原判決違法情事，顯與法律規定得為第三審上訴理由之
違法情形不相適合時，均應認其上訴為違背法律上之程式，予以
駁回。本件原判決認定被告丙○○、甲○○有原判決事實欄所記
載之犯行，因而撤銷第一審不當之判決，改判仍各論處丙○○、
甲○○共同傷害人之身體罪刑（丙○○，累犯，處有期徒刑一年
六月；甲○○處有期徒刑一年）；並以公訴意旨略以：被告乙○
○於民國九十二年十二月二十八日晚間二十時許，邀丙○○、甲
○○前往高雄市苓雅區○○○路二０五號「享溫馨ＫＴＶ店」唱
歌，乙○○於翌（二十九）日凌晨二時二十分許先行離開，同（
二十九）日凌晨三時許，丙○○在上址因翻倒桌子之糾紛，與綽
號「闊嘴」之劉智宜發生口角並遭毆打，心有不甘，以電話聯絡
乙○○出面處理，欲向劉智宜尋仇，丙○○、甲○○並暫時離開
上揭ＫＴＶ店，嗣乙○○找來數名真實姓名、年籍不詳之成年男
子，與丙○○、甲○○遂基於傷害人身體之犯意聯絡，由甲○○
、丙○○各持鋁棒一支，乙○○與該等不詳姓名男子則空手或分
持棍棒、刀械及其他不詳兇器，分乘數輛機車或汽車，於同日凌
晨四時五十五分許，至上揭ＫＴＶ店向劉智宜尋仇，一行人進入
該店內尋找劉智宜未果，走出店外分成左右兩路繼續尋找，甲○
○發現劉智宜單獨坐在店門外右邊椅子上，旋帶頭持鋁棒向劉智
宜正面打下，其他人隨即上前一起攻擊劉智宜，致劉智宜受有右
手肘尺骨骨折及三頭肌腱部分斷裂（切割傷十公分）、左手肘三
頭肌腱斷裂（切割傷六十三公分）、頭頸部多處刀傷（十五公分
、三公分、三公分、二公分）、腹部鈍傷疑右肝血腫等傷害。嗣
經警向上揭ＫＴＶ店調閱案發時之監視器錄影光碟片，始循線查
獲上情等情，因認乙○○涉刑法第二百七十七條第一項之傷害罪
嫌（第一審審理時公訴檢察官更改起訴法條，認乙○○涉刑法第
二百七十一條第二項、第一項之殺人未遂罪嫌）。經審理結果，
認乙○○之犯罪不能證明，改判諭知乙○○無罪。已綜合全部卷
證資料，逐一斟酌論斷，詳敘其心證理由。從形式上觀察，原判
決並無違背法令之情形存在。檢察官上訴意旨略以：(一)甲○○於
案發當時縱僅持有鋁棒下手行兇，然與其他持用開山刀之刃器之
不詳姓名男子，彼此之間有互相利用，以達犯罪目的之共犯實行
行為。而被害人劉智宜身體受傷之部位，為頭、頸、腹部要害之
處，刀器切割長度少則十餘公分，長者甚且達到六十三公分，上
開數名持刀行兇攻擊劉智宜之不詳姓名男子，客觀上足認具有戕
害劉智宜生命之犯意。原判決仍認定丙○○、甲○○無殺人之犯
意，有違證據法則，並有理由不備之違法。(二)丙○○、甲○○於
警詢、偵查及原審分別指證乙○○涉案，並否認有證人王俊祺在
第一審所證稱於案發後前往乙○○家中，丙○○、甲○○表示乙
○○未再前往享溫馨ＫＴＶ，並向乙○○之父母道歉等情事，原
判決依憑王俊祺之證言為有利乙○○之認定，採證難認適法等云
云。按犯罪事實之認定、證據之取捨及其證明力如何，乃事實審
法院判斷之職權，如其取捨判斷未悖於證據法則，即不得指為違
法，而據為上訴第三審之理由。經查，原判決就丙○○、甲○○
與其他不詳姓名男子等人，究係本於何意圖而共同加害劉智宜身
體一節，已說明：劉智宜身體所受之傷害，固有財團法人天主教
聖功醫院九十四年二月十七日聖功醫字第０九四０００００三三
號函可憑，然受傷之多寡及是否為致命部位，有時雖可藉為認定
有無殺意之心證，究不能據為絕對之標準。而丙○○、甲○○與
不詳姓名者與劉智宜素不相識，亦無怨仇，因丙○○在上揭ＫＴ
Ｖ店唱歌與劉智宜發生衝突，丙○○、甲○○攜帶鋁棒，意在教
訓劉智宜，其餘不詳姓名男子，則前往助勢並為丙○○、甲○○
出氣，衡之常情，難認有戕害劉智宜生命之犯意，認丙○○、甲
○○並無殺人之犯意等旨綦詳（原判決理由欄甲、二）。另以劉
智宜於第一審證稱遭受甲○○與他人攻擊之時，並未看見乙○○
；且丙○○、甲○○在第一審均陳稱不能確定乙○○是否於打架
時在場；又王俊祺於第一審亦證稱案發後丙○○、甲○○各偕同
其父親前往乙○○家中討論，當時丙○○、甲○○均表示乙○○
未再折返上揭ＫＴＶ店，釐清乙○○於案發當時並未在場，丙○
○、甲○○因而道歉。至丙○○、甲○○在原審供稱乙○○嗣後
亦隨同前往並參與攻擊劉智宜云云，則與實情不符。認公訴意旨
認乙○○涉嫌共同加害劉智宜，其犯罪尚屬不能證明。原判決所
為證據取捨及論斷，核與證據法則無違，亦無理由不備之情形。
上訴意旨(一)(二)置原判決所為之明白論斷於不顧，猶執已為原審指
駁之陳詞爭辯，及對原審取捨證據與判斷證據證明力之職權行使
，恣意指其為違法，自非適法之第三審上訴理由。至上訴意旨又
以：案發當時，不詳姓名男子所持有供犯罪之工具，究為不詳之
刀械，抑或一部或全數持有開山刀行凶？原判決事實欄之認定與
理由欄之說明，顯然齟齬，即有理由不備及應於審判期日調查之
證據而未予調查之違法；丙○○究竟如何另行尋找數名不詳姓名
之男子一同前往，攸關乙○○涉案與否之認定，原審未予詳查，
亦有證據調查未盡之違誤；證人陳啟太於原審證稱乙○○大約於
晚間十時許離開上揭ＫＴＶ店，伊則於大約晚間十一、十二時離
開，劉智宜被打時，伊不在場等語，與乙○○所為於二時二十或
四十分離開之供詞不符，足徵乙○○心虛至極，始有臨訟亟思勾
串證人以規避刑責之舉，原審摒棄甲○○、丙○○在原審不利乙
○○之證詞，亦有違證據法則云云。所執各詞，或係以自己主觀
之說詞，就原審採證認事之職權行使，或與犯罪構成要件無涉之
枝節，漫為單純之事實上爭辯，亦難認係合法之第三審上訴理由
。衡以上述之說明，應認檢察官關於被告等殺人未遂部分之上訴
違背法律上之程式，予以駁回。至原判決關於被告等傷害部分之
論斷，屬不得上訴第三審之案件，此部分本院不得加以審理，併
為指明。
據上論結，應依刑事訴訟法第三百九十五條前段，判決如主文。
中    華    民    國  九十八  年    六    月   十一   日
                      最高法院刑事第十二庭
                          審判長法官  黃  一  鑫
                                法官  張  春  福
                                法官  林  勤  純
                                法官  李  錦  樑
                                法官  陳  國  文
      本件正本證明與原本無異
                                      書  記  官
中    華    民    國  九十八  年    六    月   十九   日
                                                      Ｑ


司法院資訊處製作；財團法人民間司法改革基金會備份。
